臺灣高等法院刑事裁定
110年度抗字第1892號
抗  告  人  臺灣桃園地方檢察署檢察官
受  刑  人  陳禾耘


                （現於法務部○○○○○○○○○執行中）  
上列抗告人因聲請定受刑人應執行刑案件，不服臺灣桃園地方法
院中華民國110年11月3日裁定（110年度聲字第3259號），提起
抗告，本院裁定如下：
    主  文
原裁定撤銷，發回臺灣桃園地方法院。
    理  由
一、原裁定意旨略以：受刑人陳禾耘因犯附表所示之罪，經判處
    如附表所示之刑，並於附表所示之日期分別確定，有本院被
    告前案紀錄表及各該刑事判決可稽。經核受刑人所犯如附表
    各罪，均係於附表編號1所示之判決確定日期前為之，故檢
    察官聲請定應執行之刑，認聲請為正當。審酌附表各罪宣告
    刑之總和上限、各刑中最長期等情形，兼衡受刑人犯罪之類
    型、情節、侵害法益之專屬性或同一性、不法與罪責程度，
    及對其施以矯正之必要性，本於罪責相當之要求，爰裁定應
    執行有期徒刑2年3月，並諭知以新臺幣1千元折算1日之易科
    罰金折算標準等語。
二、檢察官抗告意旨略以：受刑人所犯附表編號2至5所示之罪，
    前經臺灣桃園地方法院以104年度易字第1284號、105年度易
    字第114號判決應執行有期徒2年10月，並於109年9月24日確
    定。而原裁定就附表編號1至5所示之罪，裁定應執行有期徒
    刑2年3月，雖形式上未逾刑法第51條第5款所得法定之外部
    界限，惟其裁定之應執行刑已少於附表編號2至5之執行刑，
    顯逾法定內部界限，於法自有違誤。爰提起抗告，請撤銷原
    裁定，更為適當裁定等語。
三、按裁判確定前犯數罪者，併合處罰之；數罪併罰，有二裁判
    以上者，依刑法第51條之規定，定其應執行之刑，刑法第50
    條、第53條分別定有明文。次按法律上屬於自由裁量之事項
    ，有其外部性界限及內部性界限，並非概無拘束。依據法律
    之具體規定，法院應在其範圍選擇為適當之裁判者，為外部
    性界限；而法院為裁判時，應考量法律之目的，及法律秩序
    之理念所在者，為內部性界限。法院為裁判時，二者均不得
    有所踰越。在數罪併罰，有二裁判以上，定其應執行之刑時
    ，固屬於法院自由裁量之事項，然仍應受前揭外部性界限及
    內部性界限之拘束（最高法院92年度台非字第227號判決意
    旨參照）。復按數罪併罰之定應執行之刑，係出於刑罰經濟
    與責罰相當之考量，並非予以犯罪行為人或受刑人不當之利
    益，為一種特別的量刑過程，相較於刑法第57條所定科刑時
    應審酌之事項係對一般犯罪行為之裁量，定應執行刑之宣告
    ，乃對犯罪行為人本身及所犯各罪之總檢視，除應考量行為
    人所犯數罪反應出之人格特性，並應權衡審酌行為人之責任
    與整體刑法目的及相關刑事政策，在量刑權之法律拘束性原
    則下，依刑法第51條第5款之規定，採限制加重原則，以宣
    告各刑中之最長期為下限，各刑合併之刑期為上限，但最長
    不得逾30年，資為量刑自由裁量權之外部界限，並應受法秩
    序理念規範之比例原則、平等原則、責罰相當原則、重複評
    價禁止原則等自由裁量權之內部抽象價值要求界限之支配，
    使以輕重得宜，罰當其責，俾符合法律授與裁量權之目的，
    以區別數罪併罰與單純數罪之不同，兼顧刑罰衡平原則（最
    高法院75年台上字第7033號判決、85年度台上字第2446號判
    決意旨參照）。
四、經查：　　
　㈠受刑人陳禾耘因竊盜、詐欺等案件，經原審法院先後判處如
    附表（聲請書附表誤載部分，業經更正如本件附表所示）所
    示之刑，均分別確定在案。而附表編號2至5所示各罪，前經
    原審法院以104年度易字第1284號、105年度易字第114號判
    決（下稱原審判決）應執行有期徒刑2年10月確定，有各該
    判決及本院被告前案紀錄表附卷可憑。另附表編號2至5所示
    之罪均係在附表編號1裁判確定前所犯，本件聲請合於刑法
    第50條之規定，先予敘明。　
　㈡本件定應執行刑之外部界限為各刑中之最長期（有期徒刑6月
    ）以上、各刑合併之刑期（有期徒刑30年）以下；再參以抗
    告人犯附表編號2至5所示之罪，前經原審判決應執行有期徒
    刑2年10月確定，就本件裁定附表編號1至5之各罪合併定應
    執行刑時，除應符合法律規定之外部性界限外，亦應受內部
    性界限之限制，即對先前法院就受刑人所犯各罪所為定應執
    行刑之確定裁判，雖無絕對拘束力，原則上仍應予尊重。
　㈢原裁定就受刑人所犯附表編號1至5所示之罪，裁定應執行有
    期徒刑2年3月，顯已低於原審判決關於附表編號2至5所示之
    罪所處應執行有期徒刑2年10月，然原裁定僅空泛說明：「
    審酌附表各罪宣告刑之總和上限、各刑中最長期等情形，兼
    衡受刑人犯罪之類型、情節、侵害法益之專屬性或同一性、
    不法與罪責程度，及對其施以矯正之必要性」(見原裁定理
    由第三、㈡項)，並未敘明有何具體理由，在加計編號1之竊
    盜罪刑後，何以例外裁定較原判決所定有期徒刑定刑2年10
    月更低之應執行刑，疑有違反比例原則、責罰相當原則之嫌
    ，抗告意旨指摘原裁定不當，為有理由，自應由本院將原裁
    定撤銷，且為兼顧當事人之審級利益，並發回原審法院另為
    妥適之裁定。
五、據上論斷，應依刑事訴訟法第413條前段，裁定如主文。　
中　　華　　民　　國　　110 　年　　12　　月　　20  　日
              　  刑事第二十三庭審判長法　官  許永煌
　　　　　　　　　　　　　　　　　    法　官  吳定亞
　　　　　　　　　　　　　　　　　    法　官  黃美文
以上正本證明與原本無異。
不得再抗告。
                                　    書記官  彭威翔
中　　華　　民　　國　　110 　年　　12　　月　　21　　日